臺灣宜蘭地方法院民事判決
111年度訴字第309號
原      告  陳長義  
訴訟代理人  郭美春律師
            蔡瑜軒律師
被      告  李春燕（李錫鏘之繼承人）


            李春芳（李錫鏘之繼承人）

            李春越（李錫鏘之繼承人）

兼上列三人
共      同
訴訟代理人  李林忠（李錫鏘之繼承人）

共      同
訴訟代理人   陳穩如律師
上列當事人間請求損害賠償事件，本院於民國111年11月8日言詞
辯論終結，判決如下：
    主  文
原告之訴及假執行之聲請均駁回。
訴訟費用由原告負擔。　　
    事實及理由
一、原告主張：
  ㈠原告與被告之被繼承人李錫鏘（下稱李錫鏘）於民國94年9月
    20日簽訂如附表所示內容之協議書（下稱系爭協議書），李
    錫鏘並出具「土地使用同意書」，同意將宜蘭縣○○鄉鎮○段0
    00○00000○00000地號土地（下稱系爭土地）提供予原告永久
    通行使用，原告得於系爭土地為設置通行相關設施，得挖掘
    或設置相關工作物（下稱系爭同意書）。
　㈡惟李錫鏘死亡後，被告於111年3月10日將系爭土地出售予訴
    外人靚築建設有限公司（下稱靚築公司），卻未依系爭協議
    書第3條約定，使受讓人即靚築公司負擔履行容許原告通行
    之義務，靚築公司於111年4月18日函請原告移除系爭土地上
    之占用物，且於系爭土地擺放貨櫃，更於111年7月18日企圖
    擅自將原告放置系爭土地上巨石搬走，而遭鄰居發現，並另
    向原告提起返還土地之訴訟，致使原告無法再享有永久通行
    使用之權利。
  ㈢原告爰依系爭協議書第3條、第4條約定，按當時購買系爭土
    地之通行使用權而支付新臺幣（下同）225萬元之價金，做
    為向被告請求無法再為通行之損害賠償。
  ㈣聲明：被告應給付原告225萬元，及自追加起訴狀繕本送達最
    後被告之日起，按年息5％計算之利息；願供擔保，請准宣告
    假執行。
二、被告則以：
  ㈠原告應先證明已交付有關系爭協議書第1條所示尾款金額，如
    原告並未給付系爭協議書尾款，則被告等人主張同時履行抗
    辯權。
  ㈡被告已盡告知靚築公司系爭協議書存在之義務，系爭土地為
    預定道路用地，開發後必須供人通行之用，原告長年在系爭
    土地堆放巨石，佐證原告並無需通行系爭土地之事實。靚築
    公司擺放之貨櫃，並非被告使靚築公司為之，且靚築公司亦
    留有可通行之空間。原告只需將堆放之巨石移開，即可容許
    汽車通過，原告截至目前並無通行受阻之損害。原告請求，
    並無依據，應予駁回。
  ㈢聲明：原告之訴駁回；如受不利判決，願供擔保，請准宣告
    免為假執行。
三、爭點整理：
  ㈠原告與李錫鏘簽立系爭協議書，李錫鏘並出具系爭同意書，
    李錫鏘之繼承人即被告將系爭土地出售並移轉登記與靚築公
    司，被告於出售時已告知靚築公司系爭協議書之內容，靚築
    公司買受土地後於系爭土地上擺放貨櫃屋等情，有系爭協議
    書、地籍圖謄本、同意書、土地登記謄本、異動索引、現場
    照片在卷可憑（本院卷第15-19、27-31、43、69-75頁），
    此為兩造所不爭執（本院卷第241-243頁），堪信為真實。
  ㈡至原告主張靚築公司前揭所為使原告通行權受阻，故被告違
    反系爭協議書第3條「由受讓人負擔履行容許甲方（原告）
    通行之義務」之約定，應負損害賠償責任，則為被告所否認
    ，是本件爭點應為：原告通行權是否受阻？
四、本院之判斷：【原告就系爭土地之通行權未受阻】。
  ㈠原告雖主張靚築公司擺放貨櫃行為，使其通行權受損。然系
    爭協議書第3條係約定「乙方（即李錫鏘）如有出賣前開土
    地所有權於第三人時，應告知承受人前開約定，並由受讓人
    負擔履行容許甲方通行之義務，乙方不得將本件通行之權利
    另外讓與第三人。」，可知被告本於李錫鏘繼承人身分，繼
    受系爭協議書之權利義務後，若於出賣系爭土地與他方時，
    被告負有告知及使受讓人容忍原告通行之義務，今原告不爭
    執被告已履行告知義務（本院卷第242頁），則原告自應舉
    證證明自身通行權有何受阻之情形。
　㈡經兩造各自提出系爭土地之現況照片及地籍圖謄本可知（本
    院卷第215-223、229頁），目前系爭土地右側遭靚築公司擺
    放貨櫃，貨櫃上方及左方則環繞原告擺放之為數眾多之巨石
    ，該現狀為兩造所不爭執，參酌原告早於104年即在系爭土
    地擺放大量石塊與廢棄物，而經被告李林忠向警方報案，此
    有當時現場照片可憑（警卷第5頁），原告對此解釋擺放石
    塊係為整頓土地作日後通行而做之準備，日後有通行需求時
    再自行移開石塊，可認原告截至目前並無通行系爭土地而受
    阻之事實（本院卷第227頁）。
　㈢且觀現場照片（本院卷第219頁），系爭土地於貨櫃左右兩側
    均有相當之空間可供人車通行，倘原告將自身擺放之巨石群
    移去，系爭土地其餘空間顯然仍可供汽機車通行，原告復未
    主張其是以何種工具或方式通行，而遭該受讓人靚築公司擺
    放之貨櫃阻礙，自難認原告之通行權受侵害。
　㈣至原告主張張靚築公司對其寄發存證信函、企圖挪開巨石或
    提起另案民事訴訟。然原告依系爭協議書第1條、同意書之
    約定，雖有得設置通行設施之權利，然依現場照片中所見原
    告擺放之巨石情形，形式上與通行目的顯然無關，原告主張
    擺放石頭是為了避免雜草叢生，此理由亦十分牽強而不足採
    ，靚築公司身為系爭土地之所有權人進而以前揭行為主張自
    身權利，並不等於妨害原告通行權。是原告主張，實屬無據
    ，應予駁回。
五、從而，原告依系爭協議書之法律關係，請求被告賠償原告因
    通行權遭侵害所受之損害，自屬無據，故其起訴請求被告應
    給付原告225萬元及法定利息，為無理由，應予駁回。原告
    之訴既經駁回，假執行之聲請，亦失所依據，併予駁回。
六、本件事證已臻明確，兩造其餘攻擊防禦方法及舉證，核與判
    決之結果不生影響，無庸逐一論究，併此敘明。
七、訴訟費用負擔：民事訴訟法第78條。
中　　華　　民　　國　　111 　年　　12　　月　　8 　　日
                  民事庭   法  官  蕭淳元
以上正本係照原本作成。　　　　　　　　　
如對本判決上訴，須於判決送達後20日內向本院提出上訴狀（應
附繕本）。
如委任律師提起上訴者，應一併繳納上訴審裁判費。　　　　　
中　　華　　民　　國　　111 　年　　12　　月　　8 　　日
                           書記官  邱信璋
附表：
立協議書人甲方陳長義、乙方李錫鏘雙方就坐落乙方所有坐落宜
蘭縣○○鄉鎮○段 000○00000○00000地號土地（如附件一所示紅色
部分）通行事宜，協議依左列方式處理，特立本協議條款如后，
共資履遵。
一、甲方同意支付乙方新台幣貳佰貳拾伍萬元作為取得前開土地
    之永久通行權(含管線)，及設置道路相關設施之權利。並於
    立此協議同時先行支付新台幣伍拾萬元由乙方收訖不另立據
    ，尾款於七日內支付之。
二、乙方如經甲方請求時，應無條件出具土地使用同意書與甲方
    。乙方並保證前開土地不得為建築、種植或其他與通行有妨
    害之任何用途，並不得使第三人為之。
三、乙方如有出賣前開土地所有權於第三人時，應告知承受人前
    開約定，並由受讓人負擔履行容許甲方通行之義務，乙方不
    得將本件通行之權利另外讓與第三人。
四、乙方如有違反前兩條約定者，應對於甲方負損害賠償責任。
五、甲方通行前開土地之權利於其繼承人及受讓人亦得主張，乙
    方不得拒絕之。
六、前開土地如有經政府徵收時，其徵收補償金由乙方受領，甲
    方或其繼受人不得對於乙方為任何請求。
七、本協議共一式兩份，雙方分別執持。